臺灣高等法院民事判決　　　　　　　　　　　　　　　　九十二年度勞上字第七號
　　上　訴　人　昕洋股份有限公司
　　法定代理人　欣洋地質工程股份有限公司
　　右　一　人
　　法定代理人　王嘉惠
　　訴訟代理人　章啟光
　　　　　　　　張睿文律師
　　複代　理人　吳忠德律師
　　被上　訴人　丁○○
　　　　　　　　戊○○
　　　　　　　　甲○○
　　　　　　　　庚○○
　　　　　　　　丙○○
　　　　　　　　己○○
　　　　　　　　辛○○
　　兼　共　同
　　訴訟代理人　乙○○
當事人間給付加班費差額事件，上訴人對於中華民國九十一年十二月二十五日臺灣臺
北地方法院九十年度勞訴字第九三號第一審判決提起上訴，本院於民國九十三年一月
六日言詞辯論終結，判決如下：
    主      文
上訴駁回。
第二審訴訟費用由上訴人負擔。
    事      實
甲、上訴人方面：
一、聲明：
(一)原判決廢棄。
(二)被上訴人在第一審之訴及假執行之聲請均駁回。
二、陳述：
(一)雇主為改善勞工生活而給付之非經常性給與，或為其單方之目的，給付具有勉勵
    恩惠性質之給與，非為勞工工作之對價，不得列入工資，最高法院七十九年台上
    字二四二號民事判決可資參照。又勞動基準法施行細則第十條第二、九款規定特
    殊功績獎金、久任獎金、誤餐費均不屬於勞動基準法第二條第三款所指「工資」
    或「經常性給與」。查：
１、系爭「年資」屬久任獎金（九十三年一月六日改稱不爭執年資、工作津貼屬於工
    資），系爭「伙食」屬誤餐費，均不得作為加班費計算基準。
２、上訴人（原名太平洋新興股份有限公司）經營預拌混凝土廠，因混凝土運送時間
    過長，其凝固程度不一，導致結構體強度不足，故上訴人為提高載運效率及意願
    ，發給具勉勵性質之「載運津貼」，里程越多，數額越高，避免以趟次計算，造
　　成遠距離無人載運或載運意願低落，影響「灌漿」作業之狀況。又「載運津貼」
　　包括「安全津貼」、「超量津貼」、「修車津貼」、「逾時津貼」、「灑水津貼
　　」、「通宵津貼」、「宵夜津貼」、「五點津貼」、「零點津貼」、「空車津」
　　等項目。「安全津貼」係為獎勵司機當月無交通違規所發獎金；「修車津貼」係
　　貼補司機因車輛送修，無法工作之津貼，與「灑水津貼」、「空車津貼」均非司
　　機工作而給付之對價。「逾時津貼」係貼補司機因卸載預拌混凝土所耗費等待時
　　間，具勉勵恩惠之性質。「通宵津貼」、「宵夜津貼」、「五點津貼」、「零點
　　津貼」係勉勵司機夜間工作辛勞，於加班費外再給付者，亦為恩惠性給與。況各
　　該津貼均需於有獎勵事實發生時始可領取，非屬經常性給與。「超量津貼」係勉
　　勵司機遠距離多運載混凝土，屬恩惠、勉勵性質之非經常性給與。（九十二年十
　　一月六日改稱「載運津貼不包括上開各種津貼）
(二)被上訴人自承持有薪資明細單據，不得依民事訴訟法第三百四十二條規定，聲請
    上訴人提出書證。況同法第三百四十四條第一項係法院指揮訴訟，「就與本件訴
    訟有關之事項所作者」命當事人提出，未免除原告所負之舉證責任。
(三)按解釋契約，固需探求當事人立約時之真意，不能拘泥於契約之文字，但契約文
    字業已表示當事人真意，無須別事探求者，即不得反捨契約文字而更為曲解；解
    釋當事人之契約，應於文義上及理論上，詳為推求，不得拘泥文字致失當時立約
    之真意，最高法院十七年上字第一一一七號、十九年上字第五八號判例可資參照
    。是契約之內容若有欠明之處，應依立約目的推究當事人之真意。查被上訴人乙
    ○○、丁○○、辛○○簽署同意書，同意被上訴人資遣及分期給付資遣費、預告
    工資。而依勞動基準法規定，勞工遭資遣時，僅得請求資遣費及預告期間工資，
    兩造已就該二債權協議分期給付，故文末記載「並同意不再任何主張」，應規範
    該二債權以外之債權關係。被上訴人於申請台北縣政府勞工局調解時，亦未請求
    系爭加班費，其提起本訴，違反禁反言原則。況計算資遣費之平均工資必須計入
    加班費，被上訴人同意上訴人提出之資遣費，表示載運津貼屬於加班費，被上訴
    人已無系爭加班費差額請求權。至上訴人與其他員工簽訂之和解書載明發放加班
    費字樣，乃因被上訴人於九十年四月間爭執加班費差額，上訴人為免發生相同爭
    議，故撰擬更明確之和解書。
(四)勞動基準法施行時，上訴人即有適用。
(五)上訴人供應預拌混凝土予土木或建築工程，需依業主指示之時間及數量，將預拌
    混凝土載運至指定地點，以配合灌漿工程進度。因工程灌漿作業需一氣呵成，不
    能中斷，故上訴人之司機須不定時工作，且以最短時間運送混凝土至工地，是上
    訴人僱用司機時，與其約定依載運預拌混凝土之次數、里程數、體積計算薪資，
    而設計分區遞增計算津貼之方式，鼓勵司機提高載送預拌混凝土之效率及意願（
　　上訴人於工地現場以「調度工作報告表」、「拌合車進出登記表」記載司機載運
　　車次、時間、分區及載運量）。然因上訴人之業務量減少，將造成司機之薪資減
　　少，上訴人考量司機之基本生活所需，乃同意保障每月二萬五千元底薪，並為便
　　利司機辦理勞工保險，同意將月薪分列為本薪、伙食費、津貼、加班費等項目。
三、證據：
(一)援用於原審提出之載運津貼表、同意書等影本。並聲明證人林寶堂。
(二)於本院提出上訴人變更登記表、欣洋地質工程股份有限公司變更登記表、預拌車
    駕駛員薪資結構圖、說明表、拌合車進出登記表、新店廠調度工作報告表、台北
    縣政府處理勞資爭議調解會議紀錄等影本。並聲明證人黃君雄、林錦瑞、林寶堂
    、黃朝錦。
乙、被上訴人方面：
一、聲明：上訴駁回。
二、陳述：
(一)被上訴人均受僱於上訴人。被上訴人乙○○（受雇期間自八十七年五月二十五日
    起至九十年三月三十一日止）、丁○○（受雇期間自八十四年八月十七日起至九
    十年三月三十一日止）、戊○○（受雇期間自八十七年八月一日起至九十年一月
    三十一日止）、甲○○（原名王石墻，受雇期間自八十一年十二月一日起至八十
    九年四月三十日止；自八十九年九月一日起至十二月三十一日止）、庚○○（受
    雇期間自八十三年七月一日起至八十九年六月三十日止）在新店廠擔任卡車司機
    ，被上訴人丙○○（受雇期間自八十二年十一月六日起至八十九年五月三十一日
    止）、己○○（受雇期間自八十四年六月七日起至八十九年二月二十八日止）先
    後於迴龍廠、五股二廠擔任卡車司機，被上訴人辛○○（受雇期間自八十年十月
    十二日起至九十年四月十五日止）擔任內勤品管人員。
(二)上訴人發給加班費，僅以本俸計算平日工資，未計入同屬工資之載運津貼、工作
    津貼、年資、伙食。被上訴人於九十年四月二十四日申請台北縣政府勞工局調解
    ，未能成立。被上訴人再於同年五月二十六日委由被上訴人乙○○請求上訴人給
    付短發之加班費，上訴人未不理會，為此按計算式：（載運津貼＋伙食津貼＋年
    資加給＋工作津貼）÷（本俸）×（原發之加班費），計算每月短發差額後提起
    本訴，聲明請求上訴人給付被上訴人乙○○三十六萬五千九百八十二元（計算期
    間同受雇期間），給付被上訴人丁○○八十一萬五千三百九十二元（計算期間自
    八十五年五月一日起至八十九年十二月三十一日止），給付被上訴人戊○○四十
    萬八千零四十四元（計算期間自八十七年八月一日起至八十九年十二月三十一日
    止），給付被上訴人甲○○五十七萬零五百三十四元（計算期間自八十五年五月
    一日起至八十八年十二月三十一日止），給付被上訴人庚○○六十四萬七千三百
    七十四元（計算期間自八十五年五月一日起至八十九年六月三十日止），給付被
    上訴人丙○○五十一萬二千四百九十六元（計算期間自八十五年五月一日起至八
    十九年五月三十一日止），給付被上訴人己○○五十一萬四千三百九十六元（計
    算期間自八十五年十一月一日起至八十九年二月二十八日止），給付被上訴人辛
    ○○六十四萬二千八百零五元（計算期間自八十五年四月一日起至九十年三月三
    十一日止），及均自起訴狀繕本送達翌日起按年息百分之五計算之利息；並願供
    世華聯合商業銀行永和分行可轉讓定期存單供擔保，請准宣告假執行。
(三)按民事訴訟法第三百四十四條第一項第二、三、五款規定：「下列各款文書，當
    事人有提出之義務：二、他造依法律規定得請求交付或閱覽者。三、為他造之利
    益而作者．．五、就與本件訴訟有關之事項所作者。」查上訴人製作被上訴人之
    薪資明細表，為與被上訴人職業、財務情況有關之資料（電腦處理個人資料保護
    法第三條第一項第一款規定參照），依電腦處理個人資料保護法第四條第一、二
    款規定，被上訴人得請求查閱、閱覽或交付複本，是被上訴人有提出該文書之義
    務。上訴人對被上訴人主張之薪資數額如有爭執，上訴人爰依民事訴訟法第三百
    四十二條、第三百四十四條第一項第五款規定，請求被上訴人提出薪資明細表。
    上訴人拒絕提出，係妨礙他造使用而故意將證據隱匿，依民事訴訟法第二百八十
    二條之一、第三百四十五條規定，應認被上訴人主張之計算式為真實。
(四)被上訴人乙○○等人擔任司機，載運里程等於其工作提供之勞務量，而給付勞務
    越多（里程越遠），所得載運津貼越高，足以證明「載運津貼」為司機提供勞務
    所得之對價報酬。且「載運津貼」額度絕大多數超越本俸一萬四千一百元，若認
    為僅「本俸」為工資，竟較行政院勞工委員會規定之基本工資一萬五千八百四十
    元低，顯違反常情。況上訴人另外計算給付加班費，可見載運津貼不屬於加班費
    。
(五)被上訴人領取「工作津貼」，依形式觀之，可知為其工作而獲得之報酬。且上訴
    人按月給付固定「工作津貼」（僅隨調薪而變動），屬經常性給與。
(六)行政法院七十八年度判字第二五五二號判決謂「交通及伙食津貼之性質，係對每
    一從事工作之勞工給與便利工作之報酬，亦應視為其提供勞務所得之薪資，於計
    算平均工資時，一併列入計算，不因其給付方式不同，而受影響。」又勞動基準
    法第二條、施行細則第二條、第十條均未將勞工定期固定支領之伙（膳）食津貼
    排除於工資之外，故事業單位每月按實際到職人數核發伙（膳）津貼，或將伙（
    膳）食津貼交由伙食團辦理者，具有對每一在職從事工作之勞工給予工作報酬之
    意思，應視為勞工提供勞務所取得之經常性給與，於計算平均工資時，自應將其
    列入一併計算，不因給付方式不同而影響其性質（參見行政院勞工委員會七十六
    年十月十六日（76）台勞動字第三九三二號函）。至勞動基準法施行細則第十條
    第九款之「誤餐費」，乃指臨時性、個別性、非經常性之個案任務所生之費用，
    與系爭「伙食」不同。
(七)事業單位發給勞工之「久任津貼」，如係按月計給勞工之工作報酬，依勞動基準
    法第二條第三款規定，應為工資範疇（參見行政院勞工委員會七十八年六月十五
    日（78）台勞動二字第一四九四一號函）。被上訴人按月固定支領「年資」，且
    提供勞務時間越久，年資越多，顯為經常性給與，及提供勞務所得之對價。至勞
    動基準法施行細則第十條第二款規定之「久任獎金」，非經常性給與。
(八)上訴人提出之同意書內容為：「貴公司因業務緊縮，依勞基法第十一條辦理資遣
    ，本人同意於民國○年○月○日起受資遣，資遣費及預告工資可分○期開立支票
    交本人屆期兌現，並同意不再任何主張」，立書人旨在同意資遣及被上訴人可分
    期給付資遣費、預告工資，就資遣所涉權益事項不再為其他請求，並非拋棄加班
    費差額請求權。當時上訴人之業務副理黃朝錦代表上訴人與被上訴人乙○○、丁
    ○○、辛○○簽訂同意書，明確表示所謂「不再任何主張」，僅針對資遣事所涉
    之權益事項。此由兩造於九十年五月七日在台北縣政府勞工局協調時，上訴人未
    抗辯被上訴人拋棄加班費請求權，惟兩造就差額認定差距過大而未達成協議。且
    被上訴人嗣後與其他員工簽立之和解書，始記載：「甲、乙雙方並就勞雇關係期
    間之一切權益（如發放加班費等）或本件資遣費權益不再作任何要求。」可證。
    其餘被上訴人則未簽署同意書。至被上訴人未爭執資遣費數額，係因當時不知道
    平均工資應計入系爭加班費差額。
(九)被上訴人（除辛○○外）駕駛上訴人之車輛，每一工作日須打卡上、下班，有一
    定請假規則，按月領取固定底薪。
三、證據：
(一)援用於原審提出之申訴書、台北縣政府開會通知單、函、存證信函、薪資明細表
    、和解書、存摺等影本。並聲請調被上訴人甲○○之帳戶收支明細。
    理      由
一、被上訴人主張：被上訴人乙○○自八十七年五月二十五日起至九十年三月三十一
    日止受雇於上訴人，被上訴人丁○○自八十四年八月十七日起至九十年三月三十
    一日止受雇於上訴人，被上訴人戊○○自八十七年八月一日起至九十年一月三十
    一日止受雇於上訴人、被上訴人甲○○自八十一年十二月一日起至八十九年四月
    三十日止及自八十九年九月一日起至十二月三十一日止受雇於上訴人、被上訴人
    庚○○自八十三年七月一日起至八十九年六月三十日止受雇於上訴人，均在新店
    廠擔任卡車司機，被上訴人丙○○自八十二年十一月六日起至八十九年五月三十
    一日止受雇於上訴人，己○○自八十四年六月七日起至八十九年二月二十八日止
    ，二人先後於迴龍廠、五股二廠擔任卡車司機，被上訴人辛○○自八十年十月十
    二日起至九十年四月十五日止受雇於上訴人，擔任內勤品管人員等事實，為上訴
    人所不爭執，堪信為真正。
二、被上訴人主張：上訴人發給加班費，僅以本俸計算平日工資，未計入同屬工資之
    載運津貼、工作津貼、年資加給、伙食津貼，為此按計算式：（載運津貼＋伙食
    津貼＋年資加給＋工作津貼）÷（本俸）×（原發之加班費），計算每月短發差
    額，求為命上訴人給付被上訴人乙○○三十六萬五千九百八十二元（計算期間同
    受雇期間），給付被上訴人丁○○八十一萬五千三百九十二元（計算期間自八十
    五年五月一日起至八十九年十二月三十一日止），給付被上訴人戊○○四十萬八
    千零四十四元（計算期間自八十七年八月一日起至八十九年十二月三十一日止）
    ，給付被上訴人甲○○五十七萬零五百三十四元（計算期間自八十五年五月一日
    起至八十八年十二月三十一日止），給付被上訴人庚○○六十四萬七千三百七十
    四元（計算期間自八十五年五月一日起至八十九年六月三十日止），給付被上訴
    人丙○○五十一萬二千四百九十六元（計算期間自八十五年五月一日起至八十九
    年五月三十一日止），給付被上訴人己○○五十一萬四千三百九十六元（計算期
    間自八十五年十一月一日起至八十九年二月二十八日止），給付被上訴人辛○○
    六十四萬二千八百零五元（計算期間自八十五年四月一日起至九十年三月三十一
    日止），及均自起訴狀繕本送達翌日起至清償日止，按年息百分之五計算利息之
    判決。上訴人則以：被上訴人未舉證證明於上開期間領取載運、工作、年資、伙
    食等津貼之數額；載運津貼屬勉勵及加班費性質，伙食津貼屬誤餐費性質，均不
    得作為加班費計算基準等語，資為抗辯。查：
(一)被上訴人主張於受雇期間按月領取載運津貼、工作津貼、年資加給、伙食津貼等
    語，業據被上訴人乙○○提出上訴人制作八十七年五月至八十八年九月、八十八
　　年十二月之薪資明細表；被上訴人丁○○提出上訴人制作八十八年七月至八十九
　  年八月、八十九年十月、十二月之薪資明細表；被上訴人辛○○提出上訴人制作
    八十六年一月至八十七年十二月、八十八年二月至八十九年六月、八十九年八月
    至九十年一月、九十年三月之薪資明細表（原審調解卷）為證。核與上訴人提出
    「預拌車駕駛員薪資結構圖」、說明表相符（本院卷第一二五至一二七頁）。並
    為上訴人所不爭執，堪信為真正。
(二)上訴人於九十三年一月六日本院言詞辯論期日，表明對被上訴人主張工作津貼、
    年資加給應列入計算平日工資數額乙節，不予爭執，依民事訴訟法第二百八十條
    第一項前段規定，視同自認，自堪信被上訴人此部分主張為真正。
(三)按勞動基準法第二條第三款規定：「工資：謂勞工因工作而獲得之報酬，包括工
    資、薪金及按計時、計日、計月、計件以現金或實物等方式給付之獎金、津貼及
    其他任何名義之經常性給與均屬之。」是工資乃勞工之勞力所得，為其勞動給付
    之對價。所謂經常性給與，與固定性給與不同，僅須在一般情況下經常可領取，
    即屬之。再按勞動基準法施行細則第十條規定列舉特定給與及其他非經常性獎金
    ，而屬上開規定所示工資。是雇主為其單方目的，給付具有勉勵、恩惠性質之給
    與，非為勞工服勞務之對價，固不得列入工資範圍。雇主給付上開施行細則列舉
    性質之給與，或給付之給與不具經常性者，亦不得列入工資範圍。查：上訴人抗
    辯系爭載運津貼按司機載運混凝土之次數、里程數、混凝土體積，遞增計算給與
    ，業據上訴人提出計算表、「調度工作報告表」、「拌合車進出登記表」（原審
    卷第十六頁、本院卷第一二八至一三一頁）為證，並為被上訴人所不爭執，堪信
    為真正。再查，被上訴人（除辛○○外）擔任混凝土拌合車司機，其主要提供之
    勞務為載運混凝土至指定地點澆灌。被上訴人執行駕駛載運混凝土職務，即可領
    取載運津貼，自屬經常性給與。且載運趟數越多、混凝土體積越大、路程越遠，
    被上訴人工作量及提供之勞務隨之增加，因而可領取較多載運津貼，可見載運津
    貼係因應被上訴人所增加之勞務而為之對待給付，屬被上訴人勞力所得，非恩惠
    或勉勵性給與，當屬勞動基準法第二條第三款規定之工資，應用以計算加班費基
    數之平日每小時工資。又查，載運津貼既屬平日工資性質，上訴人支付被上訴人
    資遣費時，依法應列入計算平均工資，故上訴人以其將載運津貼列入計算資遣費
    之平均工資數額，抗辯載運津貼即為加班費，顯無可採。況上開薪資明細表顯示
    上訴人除發給載運津貼外，另就延長工時部分計算發給加班費，可見載運津貼與
    延長工時加班費毫無關連。至證人黃君雄證稱：「七十五年到八十九年七月份任
　　職於上訴人公司，我七十五年到七十九年擔任副總，之後是總經理，我任職的這
　  段期間公司已經適用勞基法，司機及倉管人員都有。司機部分比較特別，有待命
    期間，所以有要求他們簽訂個別的團體契約．．被上訴人是否有簽，我不清楚，
　　契約內容主要規範待命與加班的問題，但不知詳細內容．．當初要應徵人的時候
　  ，應該都有告知簽約，否則不錄用」，未敘及兩造曾約定載運津貼內含加班費，
    故無從否定載運津貼屬平日工資之性質。另上訴人曾抗辯「載運津貼」包括「安
    全津貼」、「超量津貼」、「修車津貼」、「逾時津貼」、「灑水津貼」、「通
　　宵津貼」、「宵夜津貼」、「五點津貼」、「零點津貼」、「空車津貼」等項目
    ，為被上訴人否認，上訴人亦於九十二年十一月六日本院準備程序改稱不包括，
    本院自無庸判斷各該津貼項目之性質，附此敘明。
(四)勞動基準法施行細則第十條第九款所謂「誤餐費」，乃勞工因執行特定職務，發
    生延誤用餐情形時，雇主體恤該勞工而支付之費用，具有偶發、個別、臨時、補
    償性質。惟參諸被上訴人提出之薪資明細表，被上訴人係按月領取定額伙食津貼
    ，無論是否發生延誤用餐之事實均可領取，實為被上訴人提供勞務而獲取之對價
    ，且屬經常性給與，與「誤餐費」迴異，應屬勞動基準法第二條第三款所定工資
    。故被上訴人主張伙食津貼應列入計算平日工資，為有理由。
(五)被上訴人雖未能提出受雇期間全部月份之薪資明細表。惟按民事訴訟法第三百四
    十二條第一項、第二項規定：「聲明書證，係使用他造所執之文書者，應聲請法
    院命他造提出。前項聲請，應表明下列各款事項：一、應命其提出之文書。二、
    依該文書應證之事實。三、文書之內容。四、文書為他造所執之事由。五、他造
    有提出文書義務之原因。」、第三百四十三條規定：「法院認應證之事實重要，
    且舉證人之聲請正當者，應以裁定命他造提出文書。」、第三百四十四條第一項
    規定：「下列各款文書，當事人有提出之義務：．．三、為他造之利益而作者」
    、第三百四十五條第一項規定：「當事人無正當理由不從提出文書之命者，法院
    得審酌情形認他造關於該文書之主張或依該文書應證之事實為真實。」。被上訴
    人於原審聲請命上訴人提出其餘月份之薪資明細表，所欲證明者為系爭加班費債
    權之計算基礎，具有重要性。且依勞動基準法第七條規定：「雇主應置備勞工名
    卡，登記勞工姓名、性別、出生年月日、本籍、教育程度、
    職年月日、工資、勞工保險投保日期、獎懲、傷病及其他必要事項。前項勞工名
    卡，應保管至勞工離職後五年。」，上訴人顯有為被上訴人之利益，製作並保存
    薪資明細表之義務，是被上訴人聲請命上訴人提出，亦屬正當。原審於九十一年
    七月十日裁定命上訴人提出薪資明細表，上訴人於同年七月二十三日收受送達，
    無正當理由不從提出文書之命，揆諸前揭規定，本院認定被上訴人本於薪資明細
    表主張曾受領載運津貼、工作津貼、年資加給、伙食津貼之數額，並以之計入平
    日工資後計算所得之加班費差額為真實。從而被上訴人依僱傭契約，請求被上訴
    人給付系爭短付之加班費，及自起訴狀繕本送達翌日（九十年七月二十四日）起
    至清償日止，按年息百分之五計算之法定遲延利息，為有理由，應予准許。
三、上訴人雖抗辯：被上訴人乙○○、丁○○、辛○○曾簽署同意書，同意伊分期給
    付資遣費、預告工資，並載明「同意不再任何主張」，顯已拋棄系爭加班費差額
    債權，且其提起本訴，違反禁反言原則云云。被上訴人則否認有拋棄加班費債權
    之意思。按最高法院五十年台上字第二一八０號判例闡示：「和解之範圍，應以
    當事人相互間欲求解決之爭點為限，至於其他爭點，或尚未發生爭執之法律關係
    ，雖與和解事件有關，如當事人並無欲求一併解決之意思，要不能因其權利人未
    表示保留其權利，而認該權利已因和解讓步，視為拋棄而消滅。」查上訴人提出
    同意書（原審卷第四十一至四十三頁），記載：「貴公司因業務緊縮，依勞基法
    第十一條辦理資遣，本人同意於民國○年○月○日起受資遣，資遣費及預告工資
    可分○期開立支票交本人屆期兌現，並同意不再任何主張」，自文義僅能解釋被
    上訴人乙○○、丁○○、辛○○接受被資遣，及同意上訴人分期清償資遣費、預
    告工資，並拋棄其他因資遣而得主張之權利，難以認為各該被上訴人同時拋棄被
    資遣前已存在之加班費差額債權。再查，證人林寶堂雖證稱：「我是任上訴人經
    理。同意書是我擬稿。（問：同意不再為任何主張，是否包含所有權利？）是的
    。我沒有與被上訴人接觸」（原審卷第一七八、一七九頁）、「同意書我擬定的
    意思是除了資遣費跟預告工資外，其他的請求權都拋棄。簽同意書之前，被資遣
    的人知道加班費的問題，是管理部的經理汪淑萍告訴我的。當時副理黃朝錦拿同
    意書給被上訴人簽後，回辦公室時有說到被上訴人知道加班費那些權利都拋棄。
    」（本院卷第一一四頁），但證人林寶堂未直接見聞各該被上訴人簽署同意書之
    過程，其轉述汪淑萍、黃朝錦之說法則屬傳聞證據，不足為憑。況證人黃朝錦證
    稱：「我曾經跟被上訴人在勞工局調解．．談有關資遣費的問題，沒有談加班費
    ，資遣費依照勞基法以最後半年平均薪水計算，沒有講到平均薪水用哪些細目來
    合計，後來達成分期付款資遣費，公司有做出資遣費的計算明細表，調解中沒有
    做出該明細表．．我領資遣費時，不瞭解加班費應否計入平均工資」（本院九十
    三年一月六日言詞辯論筆錄），可見被上訴人乙○○、丁○○、辛○○簽署同意
    書之目的僅在解決與資遣、資遣費及預告工資之問題，無欲求一併解決加班費差
    額之意思，自無從認為渠等所主張系爭加班費債權已因上開和解讓步，視為拋棄
    而消滅。從而被上訴人提起本訴，乃行使正當權利，無違反禁反言原則情事。
四、綜上所述，被上訴人本於僱傭契約請求上訴人給付系爭加班費及其遲延利息，為
    有理由，應予准許。兩造均陳明願供擔保，聲請准、免假執行，均無不合，應酌
    定相當金額宣告之。原審判命上訴人給付並定相當擔保金額後為准、免假執行之
    宣告，核無違誤。上訴意旨求予廢棄改判，為無理由，應駁回其上訴。
五、本件事證已臻明確，兩造其餘攻擊、防禦方法與提出之證據，於判決結果不生影
    響，爰不一一論述。
六、據上論結，本件上訴為無理由，依民事訴訟法第四百四十九條第一項、第七十八
    條，判決如主文。
中　　　華　　　民　　　國　　九十三　　年　　　一　　　月　　　二十　　日
                                勞工法庭
                                    審判長法  官  許  正  順
                                          法　官  魏  麗  娟
                                          法　官  翁  昭  蓉
正本係照原本作成。
上訴人如不服本判決，應於收受送達後二十日內向本院提出上訴書狀，其未表明上訴
理由者，應於提出上訴後二十日內向本院補提理由書狀（均須按他造當事人之人數附
繕本）上訴時應提出委任律師或具有律師資格之人之委任狀；委任有律師資格者，另
應附具律師資格證書及釋明委任人與受任人有民事訴訟法第四百六十六條之一第一項
但書或第二項（詳附註）所定關係之釋明文書影本。
被上訴人不得上訴。
中　　　華　　　民　　　國　　九十三　　年　　　一　　　月　　 二十 　　日
　　　　　　　　　　　　　　　　　　　　　書記官  吳  美  貞
附註：
民事訴訟法第四百六十六條之一（第一項、第二項）：
對於第二審判決上訴，上訴人應委任律師為訴訟代理人。但上訴人或其他法定代理人
具有律師資格者，不在此限。
上訴人之配偶、三親等內之血親、二親等內之姻親，或上訴人為法人、中央或地方機
關時，其所屬專任人員具有律師資格並經法院認為適當者，亦得為第三審訴訟代理人
。
